臺灣苗栗地方法院刑事判決
110年度金訴字第63號
公  訴  人  臺灣苗栗地方檢察署檢察官
被      告  廖沛晴


選任辯護人  薛力榮律師
上列被告因違反洗錢防制法等案件，經檢察官提起公訴 （110年
度偵字第2140號、110年度偵字第2927號）及移送併辦(臺灣臺中
地方檢察署：110年度偵字第31484號)，本院判決如下：
    主  文
丙○○共同犯洗錢防制法第十四條第一項之一般洗錢罪，處有期徒
刑貳月，併科罰金新臺幣壹萬元，罰金如易服勞役，以新臺幣壹
仟元折算壹日；又共同犯洗錢防制法第十四條第一項之一般洗錢
罪，處有期徒刑參月，併科罰金新臺幣貳萬元，罰金如易服勞役
，以新臺幣壹仟元折算壹日。應執行有期徒刑肆月，併科罰金新
臺幣貳萬伍仟元，罰金如易服勞役，以新臺幣壹仟元折算壹日。
緩刑貳年，緩刑期間付保護管束，並應接受法治教育貳場次。
扣案之犯罪所得新臺幣伍仟元沒收。
　　犯罪事實
一、丙○○依其智識程度及社會生活經驗，預見一般人無故取得他
    人金融帳戶使用，可能用作從事財產犯罪及處理犯罪所得之
    工具，藉此取得贓款及掩飾犯行，逃避檢警人員追緝，又提
    領帳戶內不明款項後轉交予指定收款者，其提領款項之目的
    極有可能係為製造金流斷點，以掩飾、隱匿該不法所得之去
    向，竟仍基於縱其提供之帳戶供人匯款後，由其提領以掩飾
    、隱匿詐欺犯罪所得之去向，亦不違背其本意之不確定故意
    ，與姓名年籍均不詳之詐騙份子共同意圖為自己不法之所有
    ，基於詐欺取財（不能排除一人分飾多角之可能性及無證據
    證明丙○○知悉本案係3人以上共同犯詐欺取財罪）及洗錢之
    犯意聯絡，於民國109年12月17日，以通訊軟體LINE將其申
    辦之台新國際商業銀行豐原分行（下稱台新銀行）帳戶(帳
    號0000000000000號)、中華郵政股份有限公司卓蘭郵局（下
    稱郵局）帳戶(帳號00000000000000號)、第一商業銀行台中
    分行（下稱第一銀行）帳戶(帳號00000000000號)資料提供
    予提供予詐騙份子使用。上開詐騙份子（無證據證明有3人
    以上或有未滿18歲之人）取得上開資料後，即於附表所示時
    間，詐騙附表所示之甲○○、乙○○，致使甲○○、乙○○均陷於錯
    誤，依指示於附表所示之時間，匯款至附表所示丙○○提供之
    帳戶內，丙○○即按照LINE暱稱「陳經理（新）」之人指示，
    於附表所示時、地，提領附表所示甲○○、乙○○匯入上開帳戶
    之款項後，再轉交給葉昱志(另經臺灣臺中地方法院以110年
    度金訴字第1143號判決)，並收取新臺幣（下同）5,000元報
    酬。嗣經甲○○、乙○○2人發覺受騙報警處理，而為警循線查
    獲。
二、案經甲○○訴由宜蘭縣政府警察局羅東分局移由臺中市政府警
    察局太平分局，及乙○○訴由新竹縣政府警察局新湖分局移由
    臺北市政府警察局中正第一分局報告臺灣苗栗地方檢察署檢
    察官偵查起訴及臺灣臺中地方檢察署檢察官偵查後移送併辦
    。
    理  由
一、證據能力：
　㈠本判決所引用被告丙○○（下稱被告）以外之人於審判外之言
    詞或書面陳述，業經本院於審判程序對當事人提示並告以要
    旨，檢察官、被告及辯護人均未就其證據能力聲明異議（見
    本院110年度金訴字第63號卷【下稱本院卷】第49、107至11
    2頁），應認已獲一致同意作為證據，本院審酌相關陳述作
    成時之情況，尚無違法或證明力明顯過低之瑕疵，與本案待
    證事實復具有相當關連性，認為適當，不論該等傳聞證據是
    否具備刑事訴訟法第159條之1至第159條之4所定情形，依同
    法第159條之5第1項規定，均得作為證據。
  ㈡以下認定犯罪事實所憑之照片等非供述證據，皆查無經偽造
    、變造或違法取得之情事，且與本案待證事實具有自然之關
    連性，亦有證據能力。
二、訊據被告矢口否認有何詐欺取財、洗錢犯行，辯稱：我是要
    應徵工作，想幫家裡減輕負擔等語(見本院卷第47頁)。辯護
    人則為被告辯護稱：被告提供身分證資料給對方，可見其確
    係被騙，且被詐騙者不乏高學歷或高社會地位，被告主觀上
    確無詐欺取財及洗錢之犯意等語(見本院卷第95至100頁)。
    經查：
　㈠被告經由臉書上應徵工作之貼文資料，以通訊軟體LINE與暱
    稱「劉志忠」、「陳經理（新）」之人聯繫，於109年12月1
    7日，以LINE將其申辦之台新銀行、郵局、第一銀行帳戶資
    料提供予詐騙份子使用，嗣上開詐騙份子取得上開資料後，
    即基於詐欺取財、洗錢之犯意，利用上開帳戶對告訴人甲○○
    、乙○○為前揭詐欺取財、洗錢犯行等情，為被告所不爭執（
    見110年度偵字第2140號卷【下稱偵卷一】第91至93頁，110
    年度偵字第2927號卷【下稱偵卷二】第15至25，本院卷第47
    、48頁)，並經告訴人甲○○、乙○○於警詢中證述明確(見偵卷
    一第19至24頁，偵卷二第27至41頁)，復有告訴人甲○○報案
    資料（LINE對話截圖、內政部警政署反詐騙諮詢專線紀錄表
    、宜蘭縣政府警察局羅東分局開羅派出所受理刑事案件報案
    三聯單、受理各類案件紀錄表、受理詐騙帳戶通報警示簡便
    格式表、金融通構聯防機制通報單、帳戶交易明細)、告訴
    人乙○○報案資料(新竹縣政府警察局新湖分局山崎派出所受
    理詐騙帳戶通報警示簡便格式表、金融機構聯防機制通報單
    、匯款資料)、被告對話截圖、被告台新銀行、郵局及第一
    銀行帳戶之交易明細資料各1份在卷可稽(見偵卷一第25至36
    、39、49、53、55、75、111至135、141、147頁，偵卷二第
    55至63、71、80、85至114頁)，故此部分事實，首堪認定。
　㈡認識為犯意之基礎，無認識即無犯意可言，此所以刑法第13
    條規定，行為人對於構成犯罪之事實，明知並有意使其發生
    者為故意（第1項，又稱直接或確定故意）；行為人對於犯
    罪之事實，預見其發生，而其發生並不違背其本意者，以故
    意論（第2項，又稱間接或不確定故意）。故不論行為人為
    「明知」或「預見」，皆為故意犯主觀上之認識，所異者僅
    係前者須對構成要件結果實現可能性有「相當把握」之預測
    ；而後者則對構成要件結果出現之估算，祇要有一般普遍之
    「可能性」為已足，其涵攝範圍較前者為廣，認識之程度則
    較前者薄弱，然究不得謂不確定故意之「預見」非故意犯主
    觀上之認識（最高法院100年度台上字第1110號判決意旨參
    照）。又金融帳戶乃針對個人身分之社會信用而予資金流通
    ，為個人參與經濟活動之重要交易或信用工具，具有強烈之
    屬人性，大多數人均甚為重視且極力維護與金融機構之交易
    往來關係，故一般人均有妥善保管、防止他人擅自使用自己
    名義金融帳戶相關物件之基本認識，縱遇特殊事由偶有將金
    融帳戶交付、提供他人使用之需，為免涉及不法或令自身信
    用蒙受損害，亦必然深入瞭解其用途後，再行提供使用，此
    為日常生活經驗及事理之當然，殊為明確。況近年來不法份
    子利用人頭帳戶實行恐嚇取財或詐欺取財等財產犯罪案件層
    出不窮，業已廣為平面或電子媒體、政府機構多方宣導、披
    載，提醒一般民眾勿因一時失慮而誤蹈法網，輕易交付自己
    名義申辦之金融帳戶予他人，反成為協助他人犯罪之工具。
    從而，提供個人金融帳戶予他人，極可能為詐欺集團作為收
    受及提領詐欺犯罪所得使用，且如自帳戶內提領款項後會產
    生遮斷金流之效果，實為參與社會生活並實際累積經驗之一
    般人所可揣知。查被告行為時為滿20歲之成年人，於大學就
    讀中，有補習班、加油站打工之經驗（見本院卷第48頁），
    並非毫無社會經驗之學生或與社會長期隔絕之人，對上情自
    不得諉為不知。
　㈢被告與「陳經理(新)」素不相識，亦未曾謀面，僅係透過通
    訊軟體與之聯繫，且被告所應徵、從事之工作內容為提供上
    開帳戶帳號，供他人匯入款項，再依「陳經理(新)」指示提
    領款項，將款項交給指定之人，第1次領錢就分得報酬3,000
    元，另1次領錢分得報酬2,000元（見偵卷二第110、112頁，
    本院卷第125頁）。被告與「陳經理(新)」間彼此全無信任
    基礎，苟非款項來源涉及詐欺等不法犯罪，欲製造曲折迂迴
    之收款過程，逃避檢警追查，「陳經理(新)」實可直接透過
    自己或自己熟識之親友金融機構帳戶收款，何需隱身幕後，
    以應徵工作並允諾給予高額報酬之方式，覓得素不相識之被
    告提供帳戶、出面提領款項，徒增成本及款項遭侵吞之風險
    ？再者，被告之工作內容僅有提供上開帳戶帳號、等候指示
    收取款項及將款項交付予指定之人，不需專業技能，耗費極
    低之時間、勞力，卻可自提領之款項分得一定比例作為報酬
    ，顯違常理，而被告亦自陳：我在補習班時薪是158元，加
    油站時薪一開始158元、後來才到160元等語(見本院卷第125
    頁)，顯見與其本案所從事之工作而取得之報酬相差甚多。
    又被告亦自陳：我之前補習班工作是在臉書看到職缺，後來
    去補習班談，加油站工作是在求職網站看到，後來打電話通
    知我，直接去現場上班等語(見本院卷第123頁)，與其本案
    所稱之工作未經任何現場碰面洽談，亦有不同。是依被告之
    智識經驗，當可透過上開各項違背常情之處，察覺其提供上
    開帳戶帳號予「陳經理(新)」，並為「陳經理(新)」收取款
    項再交給指定之人，使資金去向難以追查，極可能涉犯詐欺
    取財及洗錢等不法犯罪。被告於109年12月17日固然提供身
    分證資料予對方(見偵卷一第121頁)，然其於間隔4日後即10
    9年12月21日始為上開提領行為，於此期間其當可透過上開
    各項違背常情之處而察覺有異，故辯護人上開主張，尚難作
    為被告對於可能涉入詐欺、洗錢乙節毫無所悉之依據。　　
  ㈣綜上所述，被告上開所辯，應屬卸責之詞，尚不足採。本案
    事證已臻明確，被告上開犯行，洵堪認定，應依法論科。
三、論罪科刑：
　㈠核被告所為，均係犯洗錢防制法第14條第1項一般洗錢罪及刑
    法第339條第1項之詐欺取財罪。被告就本案詐欺犯行，與對
    甲○○、乙○○施以詐術之詐騙份子間，有犯意之聯絡及行為之
    分擔，應論以共同正犯。被告就附表所示同一告訴人乙○○匯
    入之款項，分別於附表所示密切接近之時間、地點，基於單
    一犯意接續提領，各次行為彼此間之獨立性極為薄弱，依一
    般社會健全觀念，在時間差距上，難以強行分開，在刑法評
    價上，以視為數個舉動之接續施行，合為包括之一行為予以
    評價為宜，應各論以接續犯之一罪。又被告所犯上開2罪間
    ，被害人不同，犯意各別、行為可分，應予分論併罰。
　㈡爰以行為人之責任為基礎，審酌被告前無犯罪科刑紀錄，此
    有臺灣高等法院被告前案紀錄表1份在卷可參，被告輕率提
    供上開帳戶資料給他人，且依指示提領帳戶內詐得告訴人之
    款項後轉交予他人，使告訴人受有財產損害，並掩飾或隱匿
    犯罪所得獲利款項之去向，助長詐欺犯罪之猖獗、破壞金融
    秩序，亦增加求償之困難，實有不該，兼衡被告犯罪後始終
    坦承提領上開帳戶款項之客觀行為、僅否認詐欺及洗錢故意
    之態度，暨其於本院審理中自陳目前就認大學四年級、家中
    有父母及2位哥哥、1位弟弟之生活狀況等一切情狀，分別量
    處如主文所示之刑，併就罰金部分均諭知易服勞役折算之標
    準，並考量其於一日內犯下上開2次犯行，定其應執行之刑
    ，及就罰金部分諭知易服勞役折算之標準。
  ㈢查被告前未曾因故意犯罪受有期徒刑以上刑之宣告，此有前
    揭臺灣高等法院被告前案紀錄表1份在卷可參，其因一時未
    及深慮致罹刑章，念及被告係初犯，堪信經此偵查、審理程
    序，已獲深刻教訓，當知所警惕，而無再犯之虞，且現正就
    學中，如受刑之執行恐被迫中斷學業，本院認其所受刑之宣
    告以暫不執行為適當，爰依刑法第74條第1項第1款規定，宣
    告緩刑2年。另為警惕被告日後審慎行事，使其深切體認詐
    騙份子所為對於社會及被害人造成之危害，仍有科予一定負
    擔之必要，爰依刑法第74條第2項第8 款規定，命被告應接
    受法治教育課程2場次，並依同法第93條第1項第2款規定，
    諭知被告於緩刑期間付保護管束。 
  ㈣查本案被告提領詐騙款項之報酬為5,000 元，業據被告於警
　　詢、偵查及本院審理時供述在卷（見偵卷一第92頁，偵卷二
    ）第25頁，本院卷第125頁），且經扣案(偵卷一第94頁)，
    爰依法宣告沒收。
據上論斷，應依刑事訴訟法第299條第1項前段，洗錢防制法第14
條第1項，刑法第11條前段、第28條、第339條第1項、第55條、
第42條第3項前段、第51條第5款、第7款、第74條第1項第1款、
第2項第8款、第93條第1項第2款、第38條之1第1項前段，刑法施
行法第1條之1第1項，判決如主文。
本案經檢察官姜永浩提起公訴，檢察官徐雪萍移送併辦，檢察官
楊岳都到庭執行職務。
中　　華　　民　　國　　111 　年　 　4　　月　　19　　日
                  刑事第四庭  審判長法　官　羅貞元
　　　　　　　　　
　　　　　　　　 　　　　　　　　   法　官　申惟中
　　　　　　　　　　　　　　　　　　
　　　　　　　　 　　　　　　　　 　法　官　郭世顏　　　
以上正本證明與原本無異。　　　　　　　　　　　　　　　　如不服本判決應於收受判決後20日內向本院提出上訴書狀，並應敘述具體理由。其未敘述上訴理由者，應於上訴期間屆滿後20日內向本院補提理由書(均須按他造當事人之人數附繕本)「切勿逕送上級法院」。告訴人或被害人如對本判決不服者，應具備理由請求檢察官上訴，其上訴期間之計算係以檢察官收受判決正本之日期為準。　　　　　　　　　　　　　　　　　　　　　　　　　　　　　　　　　　　　          書記官  呂  彧
中　　華　　民　　國　　111 　年　　4 　　月　　19　　日

附錄本案論罪法條：
洗錢防制法第14條
有第二條各款所列洗錢行為者，處7年以下有期徒刑，併科新臺
幣5百萬元以下罰金。
前項之未遂犯罰之。
前二項情形，不得科以超過其特定犯罪所定最重本刑之刑。

中華民國刑法第339條
意圖為自己或第三人不法之所有，以詐術使人將本人或第三人之
物交付者，處5年以下有期徒刑、拘役或科或併科50萬元以下罰
金。
以前項方法得財產上不法之利益或使第三人得之者，亦同。
前二項之未遂犯罰之。

附表：
編 號 告 訴 人 詐騙手法 匯款時間 匯入款項（新臺幣） 匯入帳號 提領時間 提領金額 提領地點  1 呂 曉 涵 詐騙份子於109年12月21日17時20分許，撥打電話及以LINE向告訴人甲○○佯稱：先前購物誤設定為經銷商云云，致使告訴人甲○○涵陷於錯誤，匯款至右列帳戶。 109年12月21日21時42分許 3萬15元 被告台新銀行帳戶 109年12月21日22時6分許 15萬元 臺中市○○區○○路000號台新銀行太平分行  2 楊 皓 翔 詐騙份子於109年12月21日某時，假冒購物平台撥打電話向告訴人乙○○佯稱：誤設定為高級會員，會每月扣款云云，致使告訴人乙○○陷於錯誤，匯款至右列帳戶。 109年12月21日21時40分許 3萬元 被告台新銀行帳戶       109年12月21日21時44分許 3萬元        109年12月21日18時30分許 4萬9,985元 被告郵局帳戶 109年12月21日18時48分許 6萬元 臺中市○○區○○路0段00號中華郵政太平宜欣郵局    109年12月21日18時32分許 4萬9,985元  109年12月21日18時50分許 6萬元     109年12月21日18時37分許 2萬123元        109年12月21日18時34分許 4萬9,985元 被告第一銀行帳戶 109年12月21日18時59分許 2萬元        109年12月21日19時0分許 2萬元     109年12月21日18時35分許 4萬9,985元  109年12月21日19時2分許 2萬元        109年12月21日19時3分許 2萬元        109年12月21日19時5分許 2萬元